臺灣臺東地方法院刑事判決　　　　　　　　　　　　　　　九十三年度訴字第二號
　　公　訴　人　臺灣臺東地方法院檢察署檢察官
　　被　　　告　戊○○○
　　指定辯設人　本院公設辯護人　甲○○
右列被告因偽造有價證券等案件，經檢察官提起公訴 (九十二年度偵緝字第八六號)
，本院判決如左：
    主  文
戊○○○意圖供行使之用，而偽造有價證券，處有期徒刑貳年，緩刑伍年。偽造如附
表所示之本票拾陸張沒收之。
    事  實
一、戊○○○於民國八十七年十二月三十日，招募會員參加以其為會首，每會新臺幣
    （下同）二萬元連同會首共三十一會之互助會，會期自八十七年十二月三十日起
    至九十年二月三十日止，每月三十日或月底於其位於臺東縣臺東市○○○路一百
    六十一巷十七號之住處開標（每年五月及十一月的十五日各加開一次）。詎戊○
    ○○因財務困難，需款孔急，竟基於意圖為自己不法所有之概括犯意及供行使之
    用，先於八十八年二月二十八日，在上開住處，未經丁○○之同意，於空白之投
    標單紙張上，偽造丁○○之署名一枚，並填載標金利息四千二百元之金額於標單
    上，表示丁○○欲以上開所示之標息標取會款之意思，而行使上開偽造之標單，
    持以參加投標並得標；於得標後，旋於同年三月一日，先至臺東市某刻印店利用
    不知情之刻印人員偽刻「丁○○」之印章一枚，再於上開地點，偽造丁○○署押
    ，並蓋用上開丁○○之印章，接續開立票據面額為二萬四千二百元、發票日期為
    八十八年二月二十八日之本票二十八張（僅有如附表所示之本票影本十六張附卷
    ，餘均未扣案），而偽造上開有價證券，並於八十八年三月間，連續將上開偽造
    之本票交付與該互助會之會員，作為擔保清償互助會債務之用而持以行使，致使
    當次開標仍屬活會之會員陷於錯誤，誤以為係丁○○得標，而交付會款二萬元予
    戊○○○。戊○○○復向葉樹枝訛稱：該次係由蔡清池得標云云，使丁○○陷於
    錯誤而交付會款二萬元予戊○○○，前後共計詐取五十八萬元之會款，足生損害
    於丁○○及該次投標時仍屬活會之其他互助會員。
二、案經丁○○之配偶乙○○訴請臺灣臺東地方法院檢察署檢察官偵查起訴。
    理  由
一、訊據被告戊○○○對右揭犯罪事實坦承不諱，核與證人丁○○、己○○於警詢、
    偵查中證述大致相符，並有互助會單影本一紙及偽造之本票影本十六紙扣案足憑
    （其餘十二紙被告已付款收回撕毀，並未扣案），足認被告自白與事實相符，堪
    值採信。本件事證明確，被告犯行堪以認定。
二、按民間互助會之標準，通常僅填寫一定之金額及姓名，如單從記載內容上之形式
    觀之，殊無法瞭解其為何種用意之證明，而必須依據習慣或特約，始足以表示該
    一定之金額即為標取會款之利息，該姓名即標取會款之會員，故偽造該標單應認
    為係偽造同法第二百二十條第一項以文書論之私文書（最高法院著有七十四年台
    上字第五六一二號判決意旨可資參照）。是核被告所為，係犯刑法第二百十六條
    、第二百二十條、第二百十條之行使偽造準私文書罪、第二百零一條第一項意圖
    供行使之用而偽造有價證券罪及第三百三十九條第一項之詐欺取財罪。公訴人認
    被告偽造標單後行使部分，係觸犯刑法第二百十六條、第二百十條之行使偽造私
    文書罪，容有未洽，附此敘明。其偽造「丁○○」之署押，用以偽造準私文書及
    偽造丁○○之署押、印文後，用以偽造有價證券，其偽造印章、印文之行為均係
    偽造準私文書、有價證券之部分行為；其行使偽造有價證券之輕度行為，亦應為
    偽造之重度行為所吸收，均不另論罪。其先後偽造二十八張本票，係為達同一目
    的，利用同一機會，緊接所為之同性質行為，為接續犯，僅成立單一意圖供行使
    之用而偽造有價證券罪。被告利用不知情之刻印店人員偽刻丁○○之印章一枚，
    係間接正犯。被告先後多次詐欺取財之犯行，時間緊接，方法相同，觸犯構成要
    件相同之罪，顯係基於概括之犯意，反覆為之，依刑法第五十六條之規定，以一
    罪論，並加重其刑；至被告先後持以向其餘二十六會之活會會員行使部分，為偽
    造有價證券之高度行為所吸收，已如前述，故僅成立一偽造有價證券罪。又其所
    犯上開三罪間，具有方法結果之牽連關係，為牽連犯，應依刑法第五十五條之規
    定，從一重之意圖供行使之用而偽造有價證券罪處斷。末查，本件被告係因財務
    困難，一時失慮，致罹刑典，惡性尚非重大，衡以被告於該次得標後，仍續行繳
    款收回十二張本票，應無逃避債務之意，且嗣於本院調查時，業與會員達成和解
    ，有和解書一紙在卷足憑，本院因認被告純係因一時誤念致罹刑典，其犯罪情狀
    尚可憫恕，爰依刑法第五十九條規定予以減輕其刑。爰審酌被告犯罪之動機、目
  的、手段、所生危害及犯罪後坦承犯行等一切情狀，量處如主文所示之刑，以示
    懲儆。末查，被告前未曾受有期徒刑以上刑之宣告，有臺灣高等法院被告全國前
    案紀錄表一份在卷可稽，其因一時失慮致罹刑章，經此偵、審暨科刑教訓，當知
    警惕，信無再犯之虞，本院因認上開所宣告之刑以暫不執行為適當，爰併宣告緩
    刑五年，用啟自新。
三、如附表所示之本票十六紙係偽造之有價證券（含偽造「丁○○」之署名、印文，
    各十六枚），應依刑法第二百零五條宣告沒收之。至被告偽造之標單一紙及偽造
    交付其餘活會會員，嗣因繳交會款而取回之本票共計十二紙，已為被告撕毀，另
    偽刻之印章，亦已滅失，業據被告供述在卷，本院無從宣告沒收，併此敘明。
據上論斷，應依刑事訴訟法第二百九十九條第一項前段，刑法第五十六條、第二百零
一條第一項、第二百十六條、第二百二十條、第二百十條、第三百三十九條第一項、
第五十五條、第五十九條、第七十四條第一款、第二百零五條，罰金罰鍰提高標準條
例第一條前段，判決如主文。
本案經檢察官丙○○到庭執行職務
中      華      民      國     九十三    年      六     月     十八     日
  臺灣臺東地方法院刑事第三庭
                                        審判長法  官  楊力進
                                              法  官  范乃中
                                              法  官  柯姿佐
右正本證明與原本無異。
如不服本判決，應於判決送達後十日內向本院提出上訴狀。（須附繕本）
「切勿逕送上級法院」
                                              書記官  蘇美琴
中      華      民      國     九十三    年      六     月     二十一   日
附表
┌───┬────┬────┬──────┬──────┬───────┐
│編  號│ 票  載 │到 期 日│ 票面金額   │  票據號碼  │  備     註   │
│      │發 票 日│        │（新臺幣）  │            │              │
├───┼────┼────┼──────┼──────┼───────┤
│ １   │88.02.28│88.11.30│   24200元  │   396205   │偽造丁○○署押│
│      │        │        │            │            │及印文各一枚  │
├───┼────┼────┼──────┼──────┼───────┤
│ ２   │同   右 │同   右 │   同   右  │   396208   │   同  右     │
├───┼────┼────┼──────┼──────┼───────┤
│ ３   │同   右 │同   右 │   同   右  │   396209   │   同  右     │
├───┼────┼────┼──────┼──────┼───────┤
│ ４   │同   右 │同   右 │   同   右  │   396210   │   同  右     │
├───┼────┼────┼──────┼──────┼───────┤
│ ５   │同   右 │同   右 │   同   右  │   396216   │   同  右     │
├───┼────┼────┼──────┼──────┼───────┤
│ ６   │同   右 │同   右 │   同   右  │   396219   │   同  右     │
├───┼────┼────┼──────┼──────┼───────┤
│ ７   │同   右 │同   右 │   同   右  │   396220   │   同  右     │
├───┼────┼────┼──────┼──────┼───────┤
│ ８   │同   右 │同   右 │   同   右  │   396221   │   同  右     │
├───┼────┼────┼──────┼──────┼───────┤
│ ９   │同   右 │同   右 │   同   右  │   396222   │   同  右     │
├───┼────┼────┼──────┼──────┼───────┤
│ １０   │同   右 │同   右 │   同   右  │   396223   │   同  右     │
├───┼────┼────┼──────┼──────┼───────┤
│    │同   右 │同   右 │   同   右  │   396225   │   同  右     │
├───┼────┼────┼──────┼──────┼───────┤
│    │同   右 │同   右 │   同   右  │   396237   │   同  右     │
├───┼────┼────┼──────┼──────┼───────┤
│    │同   右 │同   右 │   同   右  │   396238   │   同  右     │
├───┼────┼────┼──────┼──────┼───────┤
│    │同   右 │同   右 │   同   右  │   396239   │   同  右     │
├───┼────┼────┼──────┼──────┼───────┤
│    │同   右 │同   右 │   同   右  │   396240   │   同  右     │
├───┼────┼────┼──────┼──────┼───────┤
│    │同   右 │同   右 │   同   右  │   396243   │   同  右     │
└───┴────┴────┴──────┴──────┴───────┘
附記
中華民國刑法第二百零一條第一項
意圖供行使之用，而偽造、變造公債票、公司股票或其他有價證券者，處三年以上十
年以下有期徒刑，得併科三千元以下罰金。
中華民國刑法第二百一十六條
(行使偽造變造或登載不實之文書罪)
行使第二百十條至第二百十五條之文書者，依偽造、變造文書或登載不實事項或使登
載不實事項之規定處斷。
中華民國刑法第二百二十條
在紙上或物品上之文字、符號、圖畫、照像，依習慣或特約，足以為表示其用意之證
明者，關於本章及本章以外各罪，以文書論。
錄音、錄影或電磁紀錄，藉機器或電腦之處理所顯示之聲音、影像或符號，足以為表
示其用意之證明者，亦同。
稱電磁紀錄，指以電子、磁性或其他無法以人之知覺直接認識之方式所製成之紀錄，
而供電腦處理之用者。
中華民國刑法第二百一十條
(偽造變造私文書罪)
偽造、變造私文書，足以生損害於公眾或他人者，處五年以下有期徒刑。
中華民國刑法第三百三十九條第一項
(普通詐欺罪)
意圖為自己或第三人不法之所有，以詐術使人將本人或第三人之物交付者，處五年以
下有期徒刑、拘役或科或併科一千元以下罰金。
